【裁判字號】    99,聲,374
【裁判日期】    990531
【裁判案由】    聲請具保停止羈押
【裁判全文】
臺灣高等法院臺南分院刑事裁定           99年度聲字第374號
聲請人即
選任辯護人  林志雄律師
被      告  甲○○
上列聲請人因本院99年度上更（一）字第70號違反毒品危害防制
條例案件，為被告聲請具保停止羈押，本院裁定如下：
    主  文
聲請駁回。
    理  由
一、聲請意旨略以：
(一)被告甲○○涉嫌違反毒品危害防制條例案件，前經本院訊問
    後，認為犯罪嫌疑重大，而有刑事訴訟法第101條第1項第1
    、3款之情事，非予羈押，顯難進行審判或執行，而有羈押
    之必要，於民國99年3月24日執行羈押，本案已於99年5月4
    日辯論終結。
(二)按「被告經法官訊問後，認為犯罪嫌疑重大，而有左列情形
    之一，非予羈押，顯難進行追訴、審判或執行者，得羈押之
    ：一、逃亡或有事實足認為有逃亡之虞者。…三、所犯為死
    刑、無期徒刑或最輕本刑為五年以上有期徒刑之罪者。」，
    刑事訴訟法第101條第1項第1、3款定有明文。又「刑事訴訟
    法第101條第1項規定羈押之目的應以保全刑事追訴、審判或
    執行程序為限。故被告所犯縱為該項第3款之重罪，如無逃
    亡或滅證導致顯難進行追訴、審判或執行之危險，尚欠缺羈
    押之必要要件。…基於憲法保障人民身體自由之意旨，被告
    犯上開條款之罪嫌疑重大者，仍應有相當理由認為其有逃亡
    、滅證、偽造、變造證據或勾串共犯或證人等之虞，法院斟
    酌命該被告具保、責付或限制住居等侵害較小之手段，均不
    足以確保追訴、審判或執行程序之順利進行，始符合該條款
    規定，非予羈押，顯難進行追訴、審判或執行之要件，此際
    羈押乃為維持刑事司法權有效行使之最後必要手段。」，司
    法院大法官會議釋字第665號亦著有解釋在案。
(三)經查，今被告已無前述羈押事由，亦無羈押之必要性，應得
    具保停止羈押，良以(1)被告所犯故為最輕本刑為五年以上
    有期徒刑之罪，惟被告有固定之住所，本案相關證人業已到
    案具結供述，且被告願積極面對司法審判，實無「非予羈押
    顯難進行追訴、審判或執行」之羈押必要性。參照前揭大法
    官會議解釋，被告已無逃亡、滅證、偽造、變造證據或勾串
    共犯或證人等之虞，自無逃亡或滅證導致顯難進行追訴、審
    判或執行之危險，顯已欠缺羈押之必要要件。(2)況羈押之
    目的係在保全被告，其手段係將被告拘禁於特定處所以拘束
    其行動自由，此種方式係強制處分中對人身自由最大之限制
    ，故於有罪判決確定前，以此方式保全被告用以保障審判之
    進行，即應以之為最後手段，若有與羈押同等有效但干預權
    利較為輕微之其他手段時，須選擇該其他手段，亦即必須符
    合比例原則、必要性原則（另請參照司法院大法官會議釋字
    第392號解釋），如為確保被告日後審判或執行，亦非不得
    以具保或限制住居等方式替代之。綜上所述，懇請鈞院能准
    予停止羈押等語。
二、按被告經法官訊問後，認為犯罪嫌疑重大，所犯為死刑、無
    期徒刑或最輕本刑為五年以上有期徒刑之罪，非予羈押，顯
    難進行追訴、審判或執行者，得羈押之，刑事訴訟法第101
    條第1項第3款定有明文；又刑事訴訟法第101條第1項第3款
    規定，於被告犯該款規定之罪，犯罪嫌疑重大，且有相當理
    由認為有逃亡、湮滅、偽造、變造證據或勾串共犯或證人之
    虞，非予羈押，顯難進行追訴、審判或執行者，得羈押之。
    於此範圍內，該條款規定符合憲法第二十三條之比例原則，
    與憲法第八條保障人民身體自由及第十六條保障人民訴訟權
    之意旨，尚無牴觸（釋字第665號解釋參照）；再者，「上
    揭所稱『相當理由』，與同條項第一款、第二款法文內之『
    有事實足認有……之虞』（學理上解釋為『充分理由』）尚
    屬有間，其條件當較寬鬆。良以重罪常伴有逃亡、滅證之高
    度可能，係趨吉避凶、脫免刑責、不甘受罰之基本人性，倘
    一般正常之人，依其合理判斷，可認為該犯重罪嫌疑重大之
    人具有逃亡或滅證之相當或然率存在，即已該當『相當理由
    』之認定標準，不以達到充分可信或確定程度為必要。以量
    化為喻，若依客觀、正常之社會通念，認為其人已有超過百
    分之五十之逃亡、滅證可能性者，當可認具有相當理由認為
    其有逃亡、滅證之虞。此與前二款至少須有百分之八十以上
    ，始足認有該情之虞者，自有程度之差別。」（最高法院98
    年台抗字第668號裁定意旨參照）。又被告、辯護人及得為
    被告輔佐之人，均得向法院聲請具保停止羈押，刑事訴訟法
    第110條第1項亦定有明文。惟決定應否准予具保停止羈押，
    仍應以原裁定之羈押原因，是否已消滅為判斷依據。
三、查本件被告甲○○前經本院訊問後，認有逃亡之虞，且係犯
    毒品危害防制條例第4條第1、2項之販賣第一、二級毒品罪
    ，屬最輕本刑為5年以上有期徒刑之罪，有刑事訴訟法第101
    條第1項第1款、第3款情形，且經原審判處應執行有期徒刑
    18 年在案，依一般社會常情，認有相當理由認其有逃亡之
    虞，而認有羈押之必要，於民國99年3月24日執行羈押。
四、雖被告以上開情詞聲請具保停止羈押，惟查：被告所犯販賣
    第一、二級毒品罪犯行，業經本院判處應執行有期徒刑18年
    ，足見其犯罪嫌疑確屬重大，且所犯之罪為最輕本刑五年以
    上有期徒刑之罪乙節，應堪認定。又本件被告涉犯販賣第一
    級、第二級毒品犯行既經本院判處應執行刑有期徒刑18年在
    案，衡情重罪常伴有逃亡之高度可能，係趨吉避凶、脫免刑
    責、不甘受罰之基本人性，倘一般正常之人，依其合理判斷
    ，可認為該犯重罪嫌疑重大之人具有逃亡之相當或然率存在
    ，即已該當「相當理由」之認定標準，足證被告羈押之原因
    尚未消滅，且有相當理由認為有逃亡之虞，非予羈押，顯難
    進行追訴、審判或執行，非經羈押顯難進行審判，而有繼續
    羈押之必要，且無違反平等或比例原則之情形。
五、況刑事訴訟係以實現國家刑罰權為目的之司法程序，其審判
    乃以追訴而開始，追訴必須實施偵查，待至判決確定，尚須
    執行始能實現裁判之內容。偵查、追訴、審判及刑之執行均
    屬刑事司法之過程(最高法院95年度台抗字第70號裁定參照)
    。本件被告涉犯販賣第一、二級毒品犯行既經本院判處有期
    徒刑18年在案，足見其涉案情節確屬重大，且所處之刑非輕
    ，日後尚有「刑之執行」之司法權尚待行使，為確保日後審
    判程序之進行及將來刑之執行，堪認本件被告非予羈押顯難
    進行審判及執行，而有繼續羈押之必要，且此項羈押之必要
    性，非得以具保之方式代替，另本院綜合卷內客觀具體事證
    資料，並兼顧實體真實之發現等因素，認羈押被告亦無違反
    平等或比例原則之情形。是聲請人以被告涉案情節已明，本
    件已無羈押之必要為由，聲請具保停止羈押，應屬無據，應
    不足採。
六、綜上所述，本件被告羈押之原因仍未消滅，且仍有羈押之必
    要，聲請人聲請具保停止羈押，自難准許，應予駁回。
中    華    民    國    99    年     5    月    31    日
                  刑事第四庭    審判長法  官  吳志誠
                                      法  官  彭喜有
                                      法  官  羅心芳
以上正本證明與原本無異。
如不服本裁定，應於收受本裁定後五日內向本院提出抗告狀。
                                      書記官  蔡振豐
中    華    民    國    99    年     5    月    31    日

司法院資訊處製作；財團法人民間司法改革基金會備份。
